【裁判字號】    90,台上,7357
【裁判日期】    901206
【裁判案由】    違反公平交易法
【裁判全文】
最高法院刑事判決                                九十年度台上字第七三五七號
    上  訴  人  台灣高等法院高雄分院檢察署檢察官
    被      告  甲○○
右上訴人因被告違反公平交易法案件，不服台灣高等法院高雄分院中華民國八十八年
五月十八日第二審判決（八十八年度上訴字第四四號，起訴案號：台灣高雄地方法院
檢察署八十七年度偵字第一九九九三號），提起上訴，本院判決如左：
    主  文
上訴駁回。
    理  由
檢察官上訴意旨略稱：(一)、按錄音、錄影或電磁紀錄藉機器或電腦處理所顯示之聲音
、影像或符號，足以為表示用意之證明者，依刑法第二百二十條第二項規定，以文書
論。查扣之 SEGA SATURN 及 PLAY STATION  電視遊樂器遊戲光碟片仿冒品透過電視
遊樂器執行時，於電視畫面上會出現「PRODUCED  BY OR UNDER LINCENSE  FROM SEG
AENTERPRISES LTD.」（中譯：經西雅企業股份有限公司生產或授權）及 「LINCENSE
D BY SONY COMPUTER ENTERTAINMENT INC. 」（中譯：經新力電腦娛樂股份有限公司
生產或授權）等字樣。扣案之光碟片既非告訴人公司所製作，而係被告甲○○之上游
廠商非經告訴人授權而盜拷自告訴人之真品光碟片，竟於光碟之片頭虛偽表示告訴人
公司之名義或經告訴人授權之字樣，表示該盜拷之光碟係告訴人公司所生產或經告訴
人合法授權生產。不僅在外形上足以使人認為係出自告訴人名義之私文書。故被告販
賣上述全盤抄襲告訴人商品外觀、內容之商品，極易使人誤以為告訴人公司商品，實
足以生損害於告訴人公司。(二)、刑法偽造文書之行使，並未規定須以公告週知之方式
為之，被告將未經授權，虛偽標有他人公司名稱，授權字樣之商品販賣予不特定人，
且因告訴人西雅公司與新力公司之主機與遊戲光碟片無法互為使用，被告在販賣扣案
仿冒光碟時，必須應顧客之要求，將由新力公司產製及由西雅公司產製之光碟片加以
區分。被告將之加以區分並售予不特定之多數人之行為，當然是將該偽造之準私文書
充作真正文書而有所主張，而該當於「行使」之構成要件。原判決徒以被告販賣仿冒
品價格與真品顯有差距即認被告主觀上並未就上開不實文書之內容向他方有所主張，
不成立行使偽造私文書罪，顯有不適用法律之違誤等語。
一偽造私文書部分：
按刑事訴訟法第三百七十七條規定，上訴於第三審法院，非以判決違背法令為理由，
不得為之。是提起第三審上訴，應以原判決違背法令為理由，係屬法定要件。如果上
訴理由狀並未依據卷內訴訟資料，具體指摘原判決不適用何種法則或如何適用不當，
或所指摘原判決違法情事，顯與法律規定得為第三審上訴理由之違法情形，不相適合
時，均應認其上訴為違背法律上之程式，予以駁回。查採證認事係屬事實審法院之職
權，而證據之證明力，由法院自由判斷之，此項自由判斷職權之行使，如不違背經驗
法則與論理法則，即不容當事人任意指摘。原判決依憑被告甲○○之供述，告訴人代
理人吳宇仙律師於警訊中之指述，卷附執行搜索報告、營業場所現場檢查紀錄、查獲
之光碟片目錄影本各一份、西雅公司及新力公司之商標註冊證影本三紙、行政院公平
交易委員會民國八十七年二月七日（八七）公參字第八七○○九二○－○○一號函影
本一紙，並扣案之光碟片八百六十片等證據資料，為綜合之判斷，認被告有原判決事
實欄所載之犯行，因而撤銷第一審判決，改判仍依想像競合犯論處被告連續違反事業
就其營業，不得販賣使用以相關大眾所共知之他人之商標，為相同之使用，致與他人
商品混淆表徵之商品之規定罪刑。已詳敘其調查證據之結果及對證據取捨並認定犯罪
事實之理由。且對於被告否認犯罪所辯不知所賣光碟片是仿冒品，不知做何用途及如
何使用，亦不知道有告訴人之商標云云，如何係卸責之詞而不足採，詳加說明指駁。
又以公訴意旨指被告所販賣之仿冒光碟片均有冒以西雅公司及新力公司之名稱、商標
，而佯示為真品，再透過電視遊樂器執行，於電視畫面上亦均出現西雅公司及新力公
司之名稱、商標，致與西雅公司、新力公司所產銷之真品相混淆，足以生損害於西雅
公司及新力公司，認被告另牽連涉犯刑法第二百二十條、第二百十條、第二百十六條
之行使偽造私文書罪嫌云云，然查前開扣案光碟片分別經原審法院勘驗，透過電視遊
樂器執行結果，雖會出現「 LINCENSED BY SONY COMPUTER ENTERTAINMENT INC.」、
「PRODUCED BY OR UNDER LINCENSE FROM SEGA ENTERPRISES  LTD. 」等字樣。惟其
外包裝並無告訴人公司之商標及授權等字樣，參以被告所購入之光碟片價格每片僅新
台幣（下同）二十五元，賣出三十元，與市售之真品價值一千五百元之行情相差甚遠
，顯見上訴人僅單純販賣仿冒光碟片，並無充為真品以假亂真之意，是扣案光碟片透
過電視遊樂器執行結果，雖出現「 LINCENSED  BY SONY COMPUTER  ENTERTAINMENT
INC.」、「PRODUCED BY OR UNDER LINCENSE FROM SEGA ENTERPRISES LTD.」等字樣
，尚不足認被告主觀上有就該不實文書之內容向購買光碟片之人有所主張，難以刑法
第二百二十條、第二百十條、第二百十六條之行使偽造私文書罪相繩。因公訴意旨認
此部分與前開成罪部分，有想像競合犯裁判上一罪之關係，而不另為無罪之諭知。所
為之論斷均有卷存證據資料可資覆按，就形式上觀察，要無採證認事違背經驗法則、
論理法則，或有其他違背法令之情形，尚難任意指摘為違法。事實審既查無證據足證
被告於販賣前開仿冒之光碟片前曾透過電視遊樂器執行查看光碟片之內容，縱扣案之
光碟片經由遊樂器執行結果會顯現前開文字，亦難據以推測被告必知悉該光碟片錄有
前開文字，而有向購買者行使之故意，檢察官上訴意旨據告訴人之聲請，就原審採證
認事職權之適法行使，及原判決已明白論斷之事項，仍執前詞，指摘原判決有不適用
法則之違法云云，並就被告是否知情及有無行使該文書之故意等事項，仍為單純事實
之爭執，核與法律規定得為第三審上訴理由之違法情形，不相適合，應認其對於被告
被訴偽造私文書部分之上訴違背法律上之程式，予以駁回。
二違反商標法及公平交易法部分：
按刑事訴訟法第三百七十六條所列各罪之案件，經第二審判決者，不得上訴於第三審
法院，法有明文。本件被告被訴違反商標法及公平交易法部分，原判決認係犯商標法
第六十三條及公平交易法第三十五條、第二十條第一項第一款之罪，而依牽連犯論處
罪刑，該二罪核屬刑事訴訟法第三百七十六條第一款之案件，依上開說明，既經第二
審判決，自不得上訴於第三審法院。縱上訴人認此部分與被告前開被訴偽造私文書部
分有牽連犯裁判上一罪之關係，但上訴人對被告偽造私文書部分之上訴為不合法，本
院應從程序上予以駁回，而無從為實體上判決，對於輕罪之此部分，亦無從適用審判
不可分原則，為實體上審判。上訴人對此部分之上訴，顯為法所不許，應予駁回。
據上論結，應依刑事訴訟法第三百九十五條前段，判決如主文。
中      華      民      國     九十     年     十二     月      六      日
                              最高法院刑事第四庭
                                  審判長法官  董  明  霈
                                        法官  丁  錦  清
                                        法官  林  茂  雄
                                        法官  王  居  財
                                        法官  張  祺  祥
      右正本證明與原本無異
                                              書  記  官
中      華      民      國     九十     年     十二     月     十三     日


司法院資訊處製作；財團法人民間司法改革基金會備份。
